臺灣臺南地方法院民事裁定
110年度消債清字第42號
債  務  人  鄭袁金治
代  理  人  蔡佳渝律師(法扶律師)
上列當事人因消費者債務清理事件聲請清算，本院裁定如下：
    主    文
聲請人鄭袁金治自民國一一０年七月二十一日下午五時起開始清
算程序，並命司法事務官進行本件清算程序。
    理    由
一、聲請意旨略以：
　  債務人現年71餘歲，已屆勞工法定強制退休年齡，且無工作
    收入，目前每月僅領有國民年金、老人補助共新臺幣（下同
    ）9,153元，負債總額約3,010,154元，為清理債務，前向本
    院聲請消費者債務清理前置調解，而最大債權銀行國泰世華
    銀行股份有限公司(下稱國泰世華銀行)雖提供「180期、利
    率0％、每期還款7,500元」之還款方案，惟聲請人每月之年
    金、補助款扣除生活必要支出後，實無力負擔最大債權金融
    機構提供之清償方案，以致調解不成立。聲請人僅係一般消
    費者，未從事營業，且未經法院裁定開始清算程序或宣告破
    產。爰依消債條例之規定，自調解不成立之日起20日內，提
    出本件清算之聲請等語。
二、按債務人不能清償債務或有不能清償之虞者，得依消費者債
    務清理條例所定更生或清算程序，清理其債務；債務人對於
    金融機構負債務者，在聲請更生或清算前，應向最大債權金
    融機構請求協商債務清償方案，或向其住、居所地之法院或
    鄉、鎮、市、區調解委員會聲請債務清理之調解，消費者債
    務清理條例（下稱消債條例）第3條、第151條第1項、第7項
    分別定有明文。次按法院開始清算程序之裁定，應載明其年
    、月、日、時，並即時發生效力，復為同條例第83條第1項
    所明定。
三、聲請人為一般消費者，並未從事營業，現積欠無擔保或無優
    先權之債務總額，債務人主張其現積欠債務總額為3,010,15
    4元。而聲請人於109年8月向本院聲請與最大債權金融機構
    國泰世華銀行為債務清理之調解，惟調解並未成立等情，業
    據聲請人提出本院臺南簡易庭調解不成立證明書為證（見本
    院卷第51頁），並經本院依職權調閱系爭前置調解事件全卷
    後查證屬實。從而，聲請人主張其為一般消費者，且提起本
    件聲請前，已踐行前置調解程序而調解不成立之事實，應堪
    認定。
四、綜合聲請人之全部收支、財產狀況、債務總額等一切情狀，
    以評估是否不能維持最基本生活條件，而有不能清償債務或
    不能清償之虞之情狀，本院調查及判斷如下：
  ㈠聲請人之收入狀況：
    債務人主張其已屆法定退休年齡，每月僅領有國民年金、老
    人補助共9,153元，並提出郵局存摺為證此外，查無其他證
    據資料證明聲請人尚有其主張收入以外之所得，是認聲請人
    每月現領有之國民年金、老人補助9,153元為核算其現在償
    債能力之基礎，較能反映真實收入狀況。
　㈡聲請人必要支出狀況：
    按消債條例之立法目的，乃為兼顧債權人、債務人雙方之利
    益，對陷於經濟上困境之消費者，使其透過重建型之更生程
    序或清算型之清算程序清理其債務，藉以妥適調整債務人與
    債權人及其他利害關係人間之權利義務關係，保障債權人獲
    得公平受償，並謀求消費者經濟生活之重建復甦機會。是以
    ，債務人為使其有經濟復甦更生之機會，自應以誠實及信用
    之原則面對自己之債務，積極勉力謀求更生償債方案，除應
    積極開源努力勤奮工作以增加收入償還債務外，尚須節流儉
    樸其生活需求而適當控制其支出，以達成勉力履行債務，並
    應依一般生活所需及合理範圍予以計算消費支出，方屬合理
    ，因之消債條例第64條之2第1項明定：「債務人必要生活費
    用，以最近一年衛生福利部或直轄市政府所公告當地區每人
    每月最低生活費一點二倍定之」。又臺南市政府所公告110
    年度臺南市最低生活費每人每月為13,304元，從而聲請人每
    月必要生活費用應以15,965元【計算式：13,304×1.2＝15,96
    5】為定，逾此範圍即不予計入。消債條例施行細則第21之1
    條第3項另規定：「債務人聲請更生或清算時所提財產及收
    入狀況說明書，其表明每月必要支出之數額，與消債條例第
    64條之2第1項、第2項規定之認定標準相符者，毋庸記載原
    因、種類及提出證明文件。」復酌以聲請人目前積欠為數不
    少之債務，已如前述，聲請人因此而節衣縮食，樽節開支，
    以免入不敷出，應與常情無違，是聲請人主張每月必要生活
    費用為15,965元，自堪信為真實。
  ㈢基上，聲請人每月收入9,153元，扣除其每月個人必要支出15
    ,965元後，已無餘額可供清償債務，堪認聲請人確已達不是
    聲請主張其已達不能清償債務之程度，應堪採信。
五、綜上所述，聲請人係一般消費者，其曾向本院聲請債務清理
    之調解，請求與最大債權金融機構協商債務清償方案，惟調
    解不成立。又聲請人之收入扣除必要支出後，已達不能清償
    債務之程度，且其未經法院裁定開始清算程序或宣告破產，
    復查無消債條例第6條第3項、第8條或第82條第2項所定駁回
    清算聲請之事由存在，則聲請人聲請清算，應屬有據，爰裁
    定如主文所示。
中　　華　　民　　國　　110 　年　　7 　　月　　21　　日
                      民事第四庭  法  官  葉淑儀
以上正本證明與原本無異。
本件不得抗告。
本裁定已於民國110年7月21日17時公告。
中　　華　　民　　國　　110 　年　　7 　　月　　21　　日
                                  書記官  許榮成